臺灣臺北地方法院交通事件裁定　　　　　　　　　　九十三年度交聲字第三六○號
　　異　議　人
　　即受處分人　甲○○
右列受處分人因違反道路交通管理處罰條例案件，對於台北市交通事件裁決所中華民
國九十三年二月二十七日所為之處分（原處分案號：北市裁三字第裁二二—ＡＸＸ○
三四四八四號）聲明異議，本院裁定如左：
    主    文
異議駁回。
    理    由
一、按汽車行駛至交岔路口，轉彎車應讓直行車先行，但直行車尚未進入交岔路口，
    而轉彎車已達中心處開始轉彎，直行車應讓轉彎車先行，道路交通安全規則第一
    百零二條第一項第六款定有明文；又汽車駕駛人轉彎時，轉彎車不讓直行車先行
    ，或直行車尚未進入交岔路口，而轉彎車已達中心處開始轉彎，直行車不讓轉彎
    車先行者，處二百元以上六百元（即新台幣六百元以上一千八百元）以下罰鍰，
    再汽車駕駛人，駕駛汽車違反道路交通安全規則，因而肇事致人受傷者，吊扣其
    駕駛執照三個月至六個月，另汽車駕駛人，有違反道路交通管理處罰條例第四十
    八條情形者，除依原條款處罰鍰外，並予記違規點數一點，亦分別為道路交通管
    理處罰條例第四十八條第六款、第六十一條第三項及第六十三條第一項第一款所
    明定。
二、本件受處分人甲○○駕駛車牌號碼ＥＺ－八一五一號自用小客車，於民國九十二
    年十一月三日十三時，沿台北市○○路○段由東往西方向行駛內側車道至八十九
    巷路口左轉時，右前葉子板處與沿同路段由西往東方向行駛外側車道之ＬＳ七－
    二九九號重型機車前車頭撞及而肇事，經警舉發有「１、左轉彎車未讓直行車先
    行，２、違反道路交通安全規則因而肇事致人受傷」之違規，嗣經原處分機關台
    北市交通事件裁決所以受處分人有前開違規行為，而依道路交通管理處罰條例第
    四十八條第一項第六款、第六十一條第三項規定，處罰鍰新台幣一千八百元，及
    吊扣駕駛執照六個月，並依同條例第六十三條第一項規定記違規點數一點等情，
    有台北市政府警察局舉發違反道路交通管理事件通知單（北市警交大字第ＡＸＸ
    ○三四四八四號）、台北市政府警察局交通警察大隊道路交通事故調查報告表（
    一）（二）、交通事故分析研判表、道路交通事故現場圖、交通事故談話紀錄表
    、交通事故補充資料表、台北市交通事件裁決所違反道路交通管理事件裁決書（
    北市裁三字第裁二二─ＡＸＸ○三四四八四號）等件可稽。
三、受處分人異議意旨略以：伊於上開時間駕駛ＥＺ－八一五一號自用小客車，行經
    台北市○○路○段八十九巷路口左轉時，遭對方騎乘ＬＳ七－二九九號重型機車
    高速撞及右前輪前方，事故後雙方確認無人受傷，而聯繫交通員警處置；伊係依
    燈號左轉且速度極慢，當時對方行駛之木柵路車道內側車輛皆已停車，惟該重型
    機車高速未停，事故後，現場未能具體描繪，且無剎車痕檢定，亦無檢測酒測，
    員警製作筆錄時，又允許對方親友在旁協助應答交談，有草率及偏頗不公之嫌，
    爰對原處分不服，依法聲明異議云云。
四、訊據受處分人固不否認駕駛車號ＥＺ－八一五一號自用小客車，於前揭時地與車
    號ＬＳ七－二九九號重型機車發生事故，惟矢口否認有何違規情事，辯以：伊要
    左轉彎時交叉路口內並無車輛，是對方高速行駛，員警之現場採證及筆錄製作有
    草率、偏頗之嫌；事故後已確認無人受傷等情。經查：
（一）就本件事故發生經過，證人即駕駛車號ＬＳ七－二九九號重型機車之周嵩庭，
      於本院訊問時結證稱：當天在木柵路口，伊以時速三十到四十公里行駛，等伊
      發現對方轉過來時，已經來不及了，那時已經在二十公尺以內，當時伊之行進
      方向燈號是綠燈，伊是直行車，對方是左轉車輛，當時有下毛毛雨，伊並未飲
      酒等語（見本院九十三年六月十日訊問筆錄）；又證人即事故後到場處理之員
      警陳俊華於本院訊問時結證稱：本件係伊到現場處理，及製作現場圖、談話筆
      錄、調查報告表等資料，事故後先由附近派出所之同仁到現場作定位，將車輛
      排除到路邊，排開前已經在路面上於車角部分有畫線，伊再依據畫線定位的部
      分測量後繪製現場圖，事故當天是雨天，伊查看無煞車痕，且當事人未要求作
      酒測，也沒有聞到雙方有酒味，故未作煞車痕測量及酒測檢驗，伊有依照現場
      跡況及當事人陳述據實記錄相關文書，伊記得作筆錄時，受處分人的部分是單
      獨作的，而對方車輛部分伊現在無法確認有無其他親友在場等語（同見本院上
      開訊問筆錄），則本件受處分人所駕駛之ＥＺ－八一五一號自用小客車既為左
      轉彎車，證人周嵩庭所駕駛之ＬＳ七－二九九號重型機車為直行車，雙方行駛
      至交岔路口時，依據前開道路交通安全規則之規定，受處分人駕駛之轉彎車自
      應禮讓周嵩庭駕駛之直行車先行；又受處分人雖爭執伊開始轉彎時，交叉路口
      內對方車道並無任何車輛，是對方超速或酒駕，員警蒐證草率及偏頗不公等情
      ，然查證人陳俊華員警如前述業已到庭結證述本件未作煞車痕測量及酒測檢驗
      之原因，係因事故當天為雨天，伊未看到煞車痕，且未聞到有酒味，當事人復
      未要求作酒測之故，按證人為事故現場處理之服勤員警，其並到庭具結擔保供
      述之真實性，且在負擔偽證罪之心理處罰狀態下證述處理經過，及本件未作煞
      車痕及酒測檢驗之正當理由，依本件卷存證據資料復無任何積極證據足以證明
      證人上述證述係屬虛偽，或足以令人顯信證人之證述為不可採之品性證據及前
      科證據存在，尚難認定員警有何處理草率或偏頗情事，而依卷附員警製作之道
      路交通事故現場圖，肇事車輛於事故後經排除至路旁前之車角定位，及當事人
      雙方自述車輛之行進方向，顯示證人周嵩庭所駕駛之ＬＳ七－二九九號重型機
      車之位置超過其行進方向之中心線，受處分人則於未達路口中心點時即開始有
      左轉彎之動作，衡以受處分人質疑對方駕駛人超速或酒駕乙節，並無任何具體
      證據顯示確有該情，卷附由受處分人所庭呈，其自行製作用以質疑證人證言不
      實之「事故現場示意圖及說明」，受處分人並未舉出所稱每秒鐘車子行進距離
      對照表、正常人緊急反應時間小於一秒等資料之依據，且錯誤引用證人周嵩庭
      之證言（按證人係證述伊發現受處分人時剩下之距離已在二十公尺「以內」，
      並非如受處分人據為推算之二十公尺），受處分人依該「事故現場示意圖及說
      明」，自行推論對方車輛有超速及酒駕情形，並無所據。綜上，受處分人駕駛
      之上開自用小客車係轉彎車輛，其辯稱開始轉彎時交叉路口內並無直行車輛，
      是直行車駕駛人酒駕或超速行駛衝出，致發生本件事故云云復無可採，受處分
      人有轉彎車未讓直行車先行之違規，洵屬明確。
（二）又就事故發生後，當事人是否受傷乙節，證人周嵩庭於本院調查時另結證稱：
      事故發生後，受處分人有下車問伊有無受傷，伊回答說沒有，但來處理之員警
      看到伊衣服拉起來有受傷，是員警幫忙叫救護車的，受處分人也知道，那時受
      處分人在場等語（見本院九十三年六月十日訊問筆錄）；又證人即處理員警陳
      俊華結證稱：伊有看到機車駕駛人有受傷，伊詢問是否要叫救護車，就請同仁
      通知救護車到場送駕駛人到醫院就醫，叫救護車時受處分人有在場，並有到醫
      院，談話紀錄表是在醫院做的等語（同見本院上開訊問筆錄）；另參以卷附受
      處分人甲○○及證人周嵩庭之交通事故談話紀錄表各一份，均記載談話紀錄表
      製作地點在「萬芳醫院急診室」，又交通事故補充資料表記載「Ａ車（按駕駛
      人為甲○○）：無受傷。Ｂ車（按駕駛人為周嵩庭）：右手擦傷，左腳撞傷（
      萬芳醫院急診室）」等情，則證人周嵩庭確因本件事故而受有傷害，且此情當
      為知悉救護車到場，並陪同到醫院之受處分人所知，亦堪認定。
五、綜上所述，受處分人駕駛自用小客車，確有轉彎車不讓直行車先行，及違反道路
    交通安全規則肇事致人受傷之情形，經舉發機關依法舉發，原處分機關依道路交
    通管理處罰條例第四十八條第一項第六款、第六十一條第三項規定，處罰鍰新台
    幣一千八百元，及吊扣駕駛執照六個月，並依同條例第六十三條第一項規定記違
    規點數一點，經核其認事用法並無違誤，異議人之聲明異議，為無理由，應予駁
    回。
六、據上論斷，依道路交通案件處理辦法第十九條，裁定如主文。
中      華      民      國    九十三  　年   　 八　　  月　    四 　   日
                          臺灣臺北地方法院交通法庭
                                    法  官  孫曉青
右正本證明與原本無異。
如不服本裁定，應於裁定送達後五日內向本院提出抗告狀。
                                    書記官  劉　綺
中      華      民      國    九十三  　年   　 八　　  月　    四 　   日
